【裁判字號】    99,訴,1378
【裁判日期】    991119
【裁判案由】    撤銷詐害信託
【裁判全文】
臺灣臺北地方法院民事判決              99年度訴字第1378號
原      告  翊申建設股份有限公司
法定代理人  丁○○
兼  上一人
訴訟代理人  丙○○
原      告  甲○○
兼  上一人
訴訟代理人  乙○○
被      告  癸○○原名蔡堯欽.
訴訟代理人  陳俊傑律師
法定代理人  辛○○
被      告  謝清池
上  一  人
法定代理人  辛○○
兼  上一人
法定代理人  丑○○
上二人共同
訴訟代理人  楊明廣律師
被      告  臺北富邦商業銀行股份有限公司
法定代理人  壬○○
訴訟代理人  庚○○
            戊○○
            己○○
上列當事人間請求撤銷詐害信託事件，本院於民國99年10月26日
言詞辯論終結，判決如下：
    主  文
原告之訴駁回。
訴訟費用由原告負擔。
    事  實  及  理  由
壹、程序方面：按訴狀送達後，原告不得將原訴變更或追加他訴
    ，但經被告同意或請求之基礎事實同一或不慎礙被告之防禦
    及訴訟之終結者，不在此限，民事訴訟法第255條第1項第 1
    、2、7款定有明文。查本件原告起訴時，係請求撤銷被告癸○○、丑○○、謝清池與被告臺北富邦商業銀行股份有限公
    司（下稱臺北銀行）間之下述土地之信託登記，嗣於民國99
    年9月21日具狀追加請求被告將下述各該所有土地可建容積
    （下述被告癸○○所有土地移轉136.4平方公尺、191平方公
    尺之可建容積，下述被告丑○○所有土地移轉6.68平方公尺
    之可建容積，下述被告丑○○、謝清池共有土地移轉142.5
    平方公尺之可見容積）移轉至原告甲○○、丙○○及乙○○
    所共有坐落臺北市○○區○○段79-9地號土地，被告丑○○
    、謝清池及臺北銀行雖於99年9月28日本院言詞辯論期日陳
    稱同意此追加之訴，惟被告癸○○則表示不同意，而觀諸原
    告此追加之訴所依據之基礎事實，即為其等起訴請求撤銷上
    開土地信託登記時，所主張被告上開土地信託登記行為有損
    害原告依約得請求容積移轉利益之內容，二者之基礎事實尚
    屬同一，依民事訴訟法第255條第1項1款規定，原告此部分
    訴之追加即應准許之，合先敘明。
貳、實體方面：
一、本件原告起訴主張：
（一）原告3人於民國97年12月23日以其等共有之坐落臺北市○○區○○段79-9（下稱系爭第79-9號土地）、85-12地號
      土地，與原告翊申建設股份有限公司（下稱翊申公司）簽
      訂合建契約書（下稱系爭契約，即原證2）。因被告癸○○所有之坐落臺北市○○區○○段二小段227、228號土地
      （下稱系爭被告癸○○所有土地）、被告丑○○所有同小
      段第229號土地（下稱系爭被告丑○○所有土地）、被告
      丑○○、謝清池共有之同小段第230地號土地（下稱系爭
      被告丑○○、謝清池共有土地），位於歷史街區，符合內
      政部所訂定都市計畫容積移轉實施辦法之臺北市都市計畫
      容積移轉條件，故由原告翊申公司向被告癸○○、丑○○
      及謝清池購買可建容積（下稱系爭容積）之權利而得移轉
      至被告翊申公司所指定土地，並指定原告丙○○、甲○○
      、乙○○為系爭容積權利之接收基地人，為此並於98年7
      月20日由被告翊申公司先與被告癸○○簽立賣主僅被告癸○○1人具名之容積移轉買賣契約（下稱系爭1人具名契約
      ，即原證5第2份契約），隔數日後被告癸○○又持另份由
      被告3人共同具名任賣主之容積移轉買賣契約（下稱系爭
      契約，即原證5第1份契約），並約定被告翊申公司應付總
      價金為新台幣（同）157,927,560元，被告3人及原告甲○○、丙○○、乙○○且於98年9月15日簽具委託書1份（下
      稱系爭委託書），其上記載其等有委託訴外人黃秀莊建築
      師事務所辦理系爭容積移轉事宜，於同日經訴外人鄭艾侖
      事務所認證，另被告3人及原告甲○○、丙○○、乙○○
      亦有於同日簽立容積移轉送出基地及建物、接受基地土地
      及建物所有權人同意書1份（下稱系爭同意書，原證12 ）
      ，其上記載被告3人同意將系爭容積移轉至原告甲○○、
      丙○○、乙○○所共有之系爭第79-9號土地，而關於原告
      翊申公司應付之價金，則由原告翊申公司於98年8月20 日
      與被告3人及被告臺北銀行簽立不動產買賣價金信託契約
      書（下稱系爭價金信託契約，原證20），將被告翊申公司
      應付之價金先信託交付被告臺北銀行，而簽立系爭契約時
      疏未注意就付款條件僅約定送件審核時，未約定以容積移
      轉完成時為準，致被告3人在系爭容積尚未依約完成移轉
      前即先領走所信託之前開價金，被告3人旋即於98年10 月
      1日另分別與被告臺北銀行簽訂土地信託契約書（原證7）
      而於98年10月7日以信託權利價值總額300,000元之方式，
      將被告癸○○、子○○、丑○○前開所有之系爭4筆土地
      均辦理信託登記與被告臺北銀行。原告迄臺北市政府都市
      發展局發函通知補正系爭4筆土地登記名義人即被告臺北
      銀行經公證之同意書時，方知悉系爭4筆土地所有權已變
      更為被告臺北銀行所有，被告3人與臺北銀行之前開信託
      行為，應係為妨礙原告容積移轉之審核，被告3人癸○○
      、丑○○及謝清池等三人已違反民法第348條、第148條規
      定，且依系爭契約第9條約定，被告臺北銀行亦有繼受被
      告3 人與原告翊申公司上開契約之義務，被告間之信託行
      為顯有害於原告為容積移轉之行為，經原告以存證信函通
      知被告協商處理，惟被告均置之不理，為此被告丙○○、
      甲○○、乙○○基於系爭同意書、系爭委託書之約定，被
      告翊申公司則基於民法第242條規定，依信託法第5條第1
      、2款、第6條等規定，請求撤銷被告間之詐害信託行為後
      ，並依系爭契約約定將系爭容積移轉與原告。並聲明：
      (1)被告癸○○與被告臺北銀行間就坐落臺北市○○區○○
      段2小段227、228地號土地於98年10月7日所為之信託登記
      應予撤銷。(2)被告癸○○應將坐落臺北市○○區○○段2
      小段2 27地號土地，可建容積136.4平方公尺、228地號土
      地可建容積191平方公尺移轉至原告甲○○、丙○○及乙○○所有坐落臺北市○○區○○段79-9地號土地。(3)被告
      丑○○與被告臺北銀行間就坐落臺北市○○區○○段2小
      段229地號土地於98年10月12日所為之信託登記應予撤銷
      。(4)被告丑○○應將坐落臺北市○○區○○段2小段229地
      號土地，可建容積6.68平方公尺，移轉至原告甲○○、丙○○及乙○○所有坐落臺北市○○區○○段79-9地號土地
      。(5)被告丑○○、謝清池與被告臺北銀行間就坐落臺北市
      萬華區○○段○○段230地號土地於98年10月7日所為之信
      託登記應予撤銷。(6)被告謝清池應將坐落臺北市○○區○○段2小段230地號土地，可建容積142.5平方公尺、228地
      號土地可建容積191平方公尺移轉至原告甲○○、丙○○
      及乙○○所有坐落臺北市○○區○○段79-9地號土地。
（二）對被告抗辯之陳述略以：原告丙○○、甲○○及乙○○因
      與原告翊申公司間訂有合建契約，且提供土地供原告翊申
      公司向安泰商業銀行融資貸款以給付買受被告等建地容積
      之價金，自亦有權請求被告履行買賣價金信託契約委託書
      及同意書之權利，亦得由原告翊申公司依民法第242條代
      位原告丙○○、甲○○及乙○○，向被告請求。又被告謝
      清池、丑○○與被告癸○○係先就每平方公尺容積之價格
      商量談妥後，方由被告癸○○以每平方公尺84,000元之容
      積價額向原告報價，且原告與被告丑○○於98年8月20 日
      簽立系爭價金信託契約及98年9月15日簽立委託書及同意
      書時有見過二次面，並非如其等所述系爭容積買賣事宜均
      由被告癸○○與原告翊申公司進行協議，被告謝清池、丑
      ○○從未見過原告翊申公司等相關人員等，且依被告癸○○所述，其所收取三期款項合計為117,000,000元，以系
      爭被告癸○○所有土地可提出之容積坪數1327.2平方公尺
      ，乘以容積每平方公尺84,000元計算後亦為111,484,800
      元，與被告癸○○所述三期款項總額仍不同，並已超過被
      告癸○○所稱之5,515,200元，而系爭土地得移送出之容
      積經臺北市政府都市發展局計算僅有476.58平方公尺，以
      此面積計算被告癸○○得收取之總價亦僅為28,201,320元
      ，被告顯已超收款項，自亦無得在請求給付尾款可言。況
      原告翊申公司已於98年9月10日自安泰商業銀行原先備償
      專戶撥款29,000,000元，並轉帳23,000,000至被告癸○○
      設於安泰商業銀行之帳戶（帳號為00000000000000），其
      餘6,000,000元再加上98年9月18日由安泰商業銀行核撥第
      二順位融資貸款95,000,000元中之90,000,000元，均已匯
      入前述帳戶，亦足夠給付94,000,000元予被告癸○○、謝
      清池、丑○○3人，被告3人實確已收受足額價金。另原告
      並未曾與被告3人有何其等所提出附屬協議之約定存在，
      該附屬協議書上所蓋用之原告翊申公司印文並非該公司所
      有，至於系爭1人具名契約乃因當時被告癸○○謊稱兩造
      之容積買賣契約正本須交付訴外人安泰商業銀行辦理購買
      容積融資貸款，為取信於原告，方由被告癸○○事先製作
      好並交原告翊申公司蓋印，系爭契約由被告蔡凱祥持來用
      印時，其上亦已蓋用被告3人之印文，實際上兩造之買賣
      範圍確有包括系爭4筆土地可提供之容積，否則，若僅就
      系爭被告癸○○所有土地可提供之容積方屬買賣標的，系
      爭1人具名契約所載之數量，應非1880.09平方公尺，且所
      載價金數額亦不相當，甚且由系爭1人具名契約亦有約明
      移轉之容積以主管機關最後核准結果為準之情況，亦可見
      被告實明知1880.09平方公尺之容積並無法全部移出等語
      。
二、被告之抗辯分別如下：
（一）被告謝清池、丑○○及癸○○均抗辯以：
    1.被告癸○○所有之系爭第229、230地號土地，原與斯時屬
      訴外人浩華建設開發股份有限公司（下稱浩華公司）、黃
      慶章所有之同地段第227、228地號土地進行合建，嗣因發
      生爭議，方由被告癸○○向訴外人浩華建設開發股份有限
      公司（下稱浩華公司）及黃慶章購買系爭第227及228地號
      土地，被告癸○○為籌措購買之資金並出賣系爭227、228
      地號土地可移轉之容積與原告翊申公司，並與原告翊申公
      司簽立系爭1人具名契約，該契約書上並有記載所出賣之
      可移轉容積係來自系爭第227及228地號土地，於第1條之
      附註事項且記明由被告癸○○另向訴外人浩華公司購買系
      爭227、228地號土地之所有權及可移轉容積，關於此可移
      轉容積買賣事宜均係由被告癸○○與原告翊申公司進行協
      議，被告謝清池、丑○○從未見過原告翊申公司等相關人
      員，而因被告謝清池、丑○○所有系爭第229、230號土地
      與被告癸○○所有之系爭第227、228地號之土地屬申請同
      一張建築執照之建築基地範圍，若其中部分土地所有人欲
      出賣其所有土地之可移轉容積，依相關規定亦須同一建築
      執照基地之全體所有人均出具同意書始能向訴外人臺北市
      政府都市發展局申辦容積移轉事宜，為此被告癸○○才找
      被告謝清池、丑○○協議，因被告癸○○認其所有之系爭
      第227、228號土地可移轉容積移入原告翊申公司欲申請之
      建案中應已足夠，且原告翊申公司所願意買入可移轉容積
      之價額被告謝清池、丑○○亦不滿意，經被告癸○○提議
      以同時簽立系爭契約、系爭1人契約及另紙起訴時原告未
      提出之附屬協議書（被證1）方式規劃，實際上僅由被告
      癸○○出賣其所有系爭、第227、228號土地之可移轉容積
      與原告翊申公司，被告謝清池、丑○○部分則須另達成買
      賣合意才會出賣，此由附屬協議書清楚記載容積買賣之範
      圍不含系爭第22 9、230號土地之可移轉容積權利亦可明
      ，且系爭契約所約定前3期價金總額，即相當於被告癸○○出售其所有土地之容積所得，因預計不會移轉被告謝清
      池及丑○○所有土地之可移轉容積，則將關於系爭被告謝
      清池、丑○○所有土地之可移轉容積部分價金列為第4期
      款，嗣後原告翊申公應付價金亦均僅交付被告癸○○，被
      告謝清池、丑○○並未取得分文，更不知悉原告翊申公司
      實際交付價金之情形，而系爭同意書、系爭委託書係由被
      告癸○○基於前開規劃交付被告謝清池、丑○○簽名用印
      ，其後被告癸○○、謝清池、丑○○為後續之容積移轉申
      請並保障彼此權益，方又共同將系爭4筆土地均辦理土地
      信託登記與被告臺北銀行。後續因原告未經被告謝清池、
      丑○○之審閱及同意，即持系爭委託書向臺北市政府都市
      發展局為包括系爭第229、230號土地之容積移轉申請，卻
      迄未給付任何價金與被告謝清池、丑○○，被告謝清池、
      丑○○與原告翊申公司間事實上並無其所主張系爭契約關
      係存在，對該公司並不負依系爭契約履行之義務，而原告
      丙○○、甲○○、乙○○更非系爭契約之當事人，其等非
      被告之債權人卻主張依信託法規定對被告為本件請求，亦
      屬當事人不適格。
    2.關於原告主張基於系爭同意書、委託書之約定，原告丙○○、甲○○、乙○○亦為被告之債權人部分，該二份文件
      實係為配合申辦容積移轉事務，依主管機關之要求所出具
      檢附之文書，各該文件之內容並非關於兩造間有何契約關
      係之約定，原告自不得執此謂係被告之債權人。
（二）被告癸○○另抗辯以：原告翊申公司係向安泰商業銀行融
      資貸款以向其購買系爭、第227228號土地之可移轉容積，
      訴外人安泰商業銀行同意第一筆撥款金額為23,000,000元
      ，原告翊申公司取得其中14,000,000元，僅給付予被告
      9,000,000元，第二筆增貸金額原預計為94,000,000元，
      故於買賣價金信託契約中約定買賣價金第二期款為94,000
      ,000元，惟事後安泰商業銀行僅同意核貸90,000,000元，
      為符合系爭價金契約之數額約定，被告癸○○甚且於98年
      9 月17日先代墊4,000,000元，並匯入原告翊申公司設於
      安泰商業銀行之撥款帳號，再匯入系爭價金信託帳戶內，
      原告翊申公司實際給付被告癸○○之金額僅有99,000,000
      元，並非原告所稱117,000,000元，而原告就仍未給付款
      項皆稱留於尾款再支付，後因容積計算所引用之法條與訴
      外人臺北市政府都市發展局之認定不同，造成系爭被告癸○○所有土地可移移入原告基地之容積坪數減少，原告因
      此才不付尾款，甚且企圖引用系爭同意書、委託書等資料
      將被告所有之系爭4筆土地均用以辦理容積移轉至原告翊
      申公司指定之土地內，目前被告癸○○仍願意就其所有土
      地之可移轉容積部分，指示土地之受託人即被告臺北銀行
      出具同意書與原告，並未拒絕，現無法辦理主要繫於被告
      謝清池、丑○○沒有同意義務之問題，若原告同意出具證
      明不將系爭被告謝清池、丑○○所有土地之可移轉容積列
      入申辦容積移轉之範圍，應即可辦理。
（三）被告臺北銀行以：原告翊申公司、被告癸○○、子○○、
      丑○○及被告臺北銀行所簽立之系爭價金信託契約，與下
      述系爭土地信託契約係屬二事，而原告翊申公司有依系爭
      價金信託契約匯入信託專戶之總額僅有部分價金即94,000
      ,000元，並非原告所主張之全部價金，至於被告癸○○、
      丑○○及子○○於98年9月15日與被告臺北銀行簽立之信
      託暨保管契約書（下稱系爭土地信託契約，含99年3月12
      日之增補契約，見本院卷二第170-173頁），雖有分別於
      98年10月7日、98年10月12日將系爭4筆土地信託登記與被
      告臺北銀行所有，但依約被告臺北銀行悉依被告3人之指
      示及簽約當時被告3人所交付之協議書（本院卷第265頁）
      約款辦理，被告臺北銀行並不具運用決定權，只須被告3
      人指示配合辦理系爭4筆土地之相關容積移轉事務，被告
      臺北銀行依系爭土地信託契約約定即須辦理，原告所主張
      辦理系爭4筆土地之容積移轉事宜並不會因系爭土地信託
      行為而受影響，倘信託財產及其相關權利如與他人發生爭
      議，亦非屬被告臺北銀行得任意處分之範圍，關於原告所
      主張之系爭契約，僅涉及約定當事人間之債權關係，並無
      由被告臺北銀行繼受該契約約定權利義務之問題。至於系
      爭價金信託契約第7條第3項已明定被告臺北銀行不負擔保
      證原告翊申公司與被告癸○○、丑○○及子○○間容積移
      轉買賣契約關係所生之義務，被告臺北銀行亦無與被告癸○○、丑○○及子○○間勾串令被告脫產之行為等語置辯
      。
三、本件兩造並不爭執：
（一）被告癸○○、子○○、丑○○與被告臺北銀行間確有於98
      年9月15日簽立系爭土地信託契約，並於98年10月7日、98
      年10月12日分別將被告癸○○、謝清池、丑○○所有之系
      爭4筆土地均信託登記與被告臺北銀行所有。
（二）被告癸○○、謝清池、丑○○及原告甲○○、丙○○、乙○○有於98年9月15日在系爭委託書上簽名，其上記載其
      等有委託訴外人黃秀莊建築師事務所辦理系爭容積移轉事
      宜，於同日並經訴外人鄭艾侖事務所認證，另被告3人及
      原告甲○○、丙○○、乙○○亦有於同日簽立容積移轉送
      出基地及建物、接受基地土地及建物所有權人同意書1份
      ，其上記載被告3人同意將系爭容積移轉至原告甲○○、
      丙○○、乙○○所共有之系爭第79-9號土地。
（三）原告翊申公司與被告癸○○曾於98年7月20日簽立系爭1人
      具名契約書1份，及被告癸○○曾持其上記載簽立日期為
      98年7月20日之系爭契約書，先由被告癸○○、謝清池、
      丑○○具名任賣主而簽名用印後，再由被告癸○○持交與
      原告翊申公司在其上用印。
      上情並有系爭土地信託契約書、土地異動索引表、系爭同
      意書、系爭委託書、系爭1人具名契約、系爭契約書影本
      等件在卷可稽，自堪信屬實。
四、次按，民事訴訟乃當事人於其私法上權利受到侵害時，得請
    求法院判決以保護其私權之程序，而原告起訴欲求利己判決
    ，除須具備實體上權利保護要件外，尚須具備訴訟上權利保
    護要件。又訴訟上權利保護要件，即指當事人適格之要件及
    保護必要之要件。所謂保護必要之要件，則指為審判標的之
    特定請求，有依本案判決處理其爭訟之適當性，並有依本案
    判決具體實現其請求之必要性及利益。本件原告訴請撤銷系
    爭4筆土地之信託登記，係主張系爭4筆土地信託登記與被告
    臺北銀行之行為有違反信託法第5條第1、2款及第6條之情形
    ，而信託法第5條第1、2款係規定，信託行為之目的違反強
    制或禁止規定、違反公共秩序或善良風俗者，無效，同法第
    6條第1項則規定，信託行為有害於委託人之債權人權利者，
    債權人得聲請法院撤銷之，姑不論原告所主張關於該信託登
    記有違反信託法第5條第1、2款規定者縱屬實，亦屬各該土
    地信託登記行為無效之問題，並不涉及得訴請撤銷系爭4筆
    土地信託登記之效力，且觀諸原告丙○○、甲○○、乙○○
    主張可訴請撤銷各該土地信託登記者，無非以其等基於系爭
    同意書、系爭委託書之約定，得請求被告癸○○、謝清池、
    丑○○將系爭4筆土地之可移轉容積移入其等所有之系爭第
    79-9號土地之權利，因該信託登記之存在而受有妨礙，故有
    訴請撤銷之權利保護必要，然而，關於原告所主張系爭同意
    書之內容，係載明立同意書人同意依照「都市計畫容積移轉
    實施辦法」、「臺北市都市計畫容積移轉審查許可條件」規
    定，申請辦理臺北市都市計畫容積移轉作業，有系爭同意書
    影本一份在卷可按（本院卷一第90頁），顯然該同意書係為
    向臺北市政府申辦都市計畫容積移轉作業所書立交付，所載
    內容之意思表示對象為臺北市政府，目的亦在於申辦都市計
    畫容積移轉作業，系爭同意書實為各該立同意書人共同對訴
    外人臺北市政府為公法上之意思表示之用途，並無從認立同
    意書人在彼此間尚有欲就所載內容互為要約、承諾之意，以
    系爭委託書所載內容而論，亦係向訴外人臺北市政府表明被
    告癸○○、謝清池、丑○○與原告丙○○、甲○○、乙○○
    有共同委託訴外人黃秀莊建築師事務為其等申辦容積移轉案
    之送出、收受書函、修正誤植等行政事項，有系爭委託書影
    本1份在卷供佐，此委託書仍係向訴外人臺北市政府為公法
    上之意思表示，所載內容亦僅足以說明被告癸○○、謝清池
    、丑○○、原告丙○○、甲○○、乙○○與訴外人黃秀莊建
    築師有所載事項委託約定之情形，仍與各該委託人即被告癸○○、謝清池、丑○○、原告丙○○、甲○○、乙○○彼此
    間互有何要約、承諾之情形屬二事，原告執此謂被告癸○○
    、謝清池、丑○○與原告丙○○、甲○○、乙○○間就系爭
    同意書、系爭委託書所示內容彼此有成立契約關係，進而謂
    其等依各該契約得向被告癸○○、謝清池、丑○○所主張之
    權利有因系爭4筆土地之信託登記行為受有妨害者，自屬無
    據；至於原告翊申公司部分，並非其等所主張系爭同意書、
    系爭委託書上記載之出具人，其所謂得依民法第242條規定
    代位行使權利者，就其係基於何關係而有代位權，及該代位
    權係代位何人行使何權利等，亦未被告翊申公司具體說明之
    ，形式上觀之非惟難認由各該文件可證原告翊申公司有何得
    對被告癸○○、謝清池、丑○○主張之權利存在，亦無從認
    被告翊申公司得代位何人向被告癸○○、謝清池、丑○○主
    張任何權利，依前揭規定意旨及說明，其等竟訴請撤銷被告
    癸○○、謝清池、丑○○將系爭4筆土地分別信託登記與被
    告臺北銀行之行為，實難認原告有何權利有保護必要存在，
    遑論由原告自陳與被告癸○○間接洽之情節，系爭委託書、
    系爭同意書均係基於系爭契約所進而書立，而合意成立系爭
    契約之當事人則為被告癸○○、謝清池、丑○○與原告翊申
    公司，縱使系爭契約之買賣標的即涉及系爭容積權利，因系
    爭契約之締約當事人並不包括原告丙○○、甲○○、乙○○
    ，前開信託登記行為有無妨害系爭契約中被告癸○○、謝清
    池、丑○○應履行債務一事至多亦屬系爭契約之買主方得為
    爭執者，原告丙○○、甲○○、乙○○就該信託登記行為提
    起本件訴訟，仍無權利保護必要存在。進而，既難認其等在
    本件得訴請撤銷各該信託登記行為，其等所主張被告癸○○
    、謝清池、丑○○尚應將各該所有土地上可移轉容積之坪數
    轉入原告丙○○、甲○○、乙○○之系爭第79-9號土地部分
    ，既係以得撤銷各該信託登記為前提，自亦同非有據，且如
    前述系爭同意書、委託書既不足以證明原告丙○○、甲○○
    、乙○○與被告癸○○、謝清池、丑○○間有何契約關係存
    在，原告丙○○、甲○○、乙○○亦無對被告癸○○、謝清
    池、丑○○為此請求之權利，甚且，關於原告此部分辦理容
    積移轉之請求，要屬主管機關依公法規定審核許可後方得辦
    理之問題，在難認主管機關已審核許可之情形下，原告翊申
    公司、丙○○、甲○○、乙○○此部分請求內容實非被告所
    得辦理完成，原告此部分請求，仍屬無稽。
五、況且，關於本件被告間所成立系爭土地信託契約之信託目的
    ，觀諸系爭土地信託契約書約款前即有記載說明為保障被告
    癸○○清償訴外人浩華公司及黃慶章之既有債務，並取得系
    爭第227、228號土地之可移轉容積利益，被告謝清池、丑○○則取得或保有系爭第227、228、229、230號土地之所有權
    ，即為被告癸○○、謝清池、丑○○於98年8月19日簽立協
    書（見本院卷二第265頁）之履行，其等方為前開信託登記
    行為，有系爭土地信託契約書影本1份（本院卷二第170至
    173頁）在卷可按，此信託目的之內容並不影響被告癸○○
    就系爭第227、228號土地及被告謝清池、丑○○就系爭第
    229、230號土地可移轉容積權利之行使，縱使如原告所主張
    其等有得請求被告癸○○、謝清池、丑○○移轉系爭4筆土
    地可移轉容積之契約權利存在，依信託目的只須被告癸○○
    、謝清池、丑○○指示被告臺北銀行辦理即可，依信託契約
    被告臺北銀行並不得拒絕，系爭4筆土地之信託登記行為仍
    不妨原告所主張債權之滿足，此由系爭土地信託契約第6條
    第3項亦有約定被告臺北銀行對信託財產之管理悉依被告癸○○、謝清池、丑○○書面指示及附件之協議書第貳條第1
    項第1、2款辦理，而被告臺北銀行所辯稱依約若有就系爭4
    筆土地配合原告之請求辦理容積移轉事務之必要，只須被告
    癸○○、謝清池、丑○○書面指示即可辦理一節，復為被告
    癸○○、謝清池、丑○○所不爭執之狀況亦可明，亦即系爭
    4筆土地信託登記與被告臺北銀行一事，並不足以使原告所
    主張對被告癸○○、謝清池、丑○○所有債權陷於無法行使
    之狀態，自亦難認系爭4筆土地之信託登記行為有何信託法
    第6條第1項所規定信託行為有害於委託人之債權人即原告權
    利之情形，被告上開所辯，應足採信，原告謂得依信託法之
    規定聲請法院撤銷被告癸○○、謝清池、丑○○分別將系爭
    4筆土地信託登記與被告臺北銀行，並無理由。
六、從而，原告依信託法第 5 條第 1、2 款或第 6 條第 1 項
    等規定，訴請撤銷被告癸○○、謝清池、丑○○與被告臺北
    銀行間之系爭 4 筆土地信託登記，及依系爭同意書、系爭
    委託書、民法第242條規定，請求被告癸○○、謝清池、丑
    ○○分別將系爭4筆土地之可移轉容積移入被告丙○○、甲○○、乙○○所有之系爭第79-9號土地，均無理由，應予駁
    回。
七、兩造其餘之攻擊或防禦方法及證據，經本院斟酌後，認為均
    不足以影響本判決之結果，自無逐一詳予論駁之必要，併此
    敘明。
八、訴訟費用負擔之依據：民事訴訟法第78條。
中    華    民    國    99    年    11    月    19    日
                  民事第七庭    法  官  林麗真
以上正本係照原本作成
如對本判決上訴，須於判決送達後20日內向本院提出上訴狀
中    華    民    國    99    年    11    月    19    日
                                書記官  黃靖雅

司法院資訊處製作；財團法人民間司法改革基金會備份。
